【裁判字號】    89,台上,1610
【裁判日期】    890329
【裁判案由】    偽造文書
【裁判全文】
最高法院刑事判決                              八十九年度台上字第一六一○號
    上  訴  人  甲○○
右上訴人因偽造文書案件，不服台灣高等法院中華民國八十七年二月二十六日第二審
判決（八十六年度上訴字第五六四七號，起訴案號：台灣士林地方法院檢察署八十五
年度偵字第九○二二號），提起上訴，本院判決如左：
    主  文
原判決撤銷，發回台灣高等法院。
    理  由
本件原判決認定上訴人甲○○係朋翔環境工程股份有限公司（以下簡稱朋翔公司）之
負責人，與陳盈美原係夫妻。陳盈美於民國七十九年十一月二十九日取得該公司之普
通股票二萬五千股（一萬股二張、一千股五張，股票編號為七九－ＮＥ－○○○一二
二、七九－ＮＥ－○○○一二三、七九－ＮＤ－○○○○一六、七九－ＮＤ－○○○
○一七、七九－ＮＤ－○○○○一八、七九－ＮＤ－○○○○一九、七九－ＮＤ－○
○○○二○），面額新台幣（下同）二十五萬元，股票及印鑑章均交由上訴人持有保
管。嗣雙方於八十三年二月十五日經法院裁判離婚確定，同年月二十六日完成離婚登
記，至八十四年六月間陳盈美攜子移居美國。詎上訴人竟意圖為其再婚配偶簡美娥（
已另經台灣士林地方法院檢察署檢察官為不起訴處分）不法之所有，於八十四年十一
月十六日前某日，在台北市○○○路○段二○○號五樓之六朋翔公司原址內，將其持
有之陳盈美所有前揭七張股票侵占入己，盜蓋陳盈美之印鑑章偽造其背書，將股票轉
讓交付與不知情之簡美娥。又其係從事朋翔公司股東名簿製作業務之人，復於八十四
年十一月十六日根據該項轉讓資料製作股東名簿，委由不知情之黃孟惠向台北市政府
建設局辦理股東名簿記載之變更登記，將原股東陳盈美之年籍住所變更記載為簡美娥
之年籍住所，足以生損害於陳盈美及台北市政府建設局對公司登記管理之正確性等情
。因而撤銷第一審判決，改判論處上訴人行使偽造私文書，足以生損害於公眾及他人
罪刑，固非無見。
惟查：(一)、上訴期間為十日，自送達判決後起算。對第一審判決之上訴已逾法定十日
之上訴期間者，第二審法院應以判決駁回之，刑事訴訟法第三百四十九條、第三百六
十七條前段定有明文。本件第一審判決於八十六年九月二十六日送達於上訴人，有送
達證書在卷可稽（見第一審卷第一四五頁），上訴人不服該判決遲至同年十月二十二
日始提起上訴，顯已逾上訴期間，原審未以判決駁回其上訴，自有未合。(二)、原判決
理由欄一之(三)依卷內協議書、切結書、存摺及匯款單等，認定上訴人自八十三年三月
二十五日起至八十四年十二月二十九日止匯款七十九萬零六百三十元予告訴人陳盈美
，其中五十五萬三千零五十元係支付貸款利息，其餘十九萬七千五百五十元係支付其
二名兒子之零用錢、壓歲錢、買電腦、返台機票等費用，並非如上訴人所辯係付轉讓
股票之股款。然查上訴人否認上開款項係支付零用錢等費用，辯稱：其於八十三年一
月二十日所寫切結書記載『於上述房屋處理完成前，北市銀行貸款由本人負責繳付，
處理完成後，本人每月交付新台幣貳萬元作為恭銘及恭凱之教育費』等文字，而該房
屋現尚未處理完成，故其不須每月付告訴人二萬元作為子女之教育費，亦不須付零用
錢等其他費用等語（見第一審卷第三十七頁）。又卷內之協議書、切結書、存摺及匯
款單等，均未記載上訴人上開匯款部分款項，係支付其二名兒子返台機票、零用錢、
壓歲錢、買電腦等費用（見偵查卷第三十八、三十九、四十一至五十四、七十一、七
十二頁）。究竟實情如何﹖上訴人上開辯解何以不足採信，原審未詳查說明，亦有可
議。(三)、原判決既認定上訴人將告訴人之股票轉讓不知情之簡美娥，並辦理股東之變
更登記，則於變更登記時，自須將姓名、年籍、住所均變更登記，惟原判決事實欄竟
記載「將原股東陳盈美之年籍住所變更記載為簡美娥之年籍住所」，而未記載股東姓
名亦有變更，並有疏誤。上訴意旨指摘原判決違法，尚非全無理由，應認有發回更審
之原因。又原判決理由欄五不另為無罪諭知部分，基於審判不可分原則，應併予發回
。
據上論結，應依刑事訴訟法第三百九十七條、第四百零一條，判決如主文。
中      華      民      國    八十九    年      三      月    二十九    日
                              最高法院刑事第九庭
                                  審判長法官  張  信  雄
                                        法官  賴  忠  星
                                        法官  張  清  埤
                                        法官  洪  清  江
                                        法官  吳  昆  仁
      右正本證明與原本無異
                                              書  記  官
中      華      民      國    八十九    年      四      月      五      日


司法院資訊處製作；財團法人民間司法改革基金會備份。
